臺灣桃園地方法院刑事判決　　　　　　 95年度交訴字第158號
公　訴　人　台灣桃園地方法院檢察署檢察官
被　　　告　丁○○
　　　　　　　　　　　號
上列被告因業務過失致死等案件，經檢察官提起公訴（台灣桃園
地方法院檢察署95年度偵字第23012 號）及移送併辦（96年度偵
字第2884號），本院判決如下︰
    主  文
丁○○從事業務之人，因業務上之過失致人於死，處有期徒刑拾
月，緩刑肆年。
    事  實
一、丁○○係受僱於五崧捷運股份有限公司（下稱五崧公司）之
    司機，平日以駕駛貨車為五崧公司載運貨物為業，係以駕駛
    為業務之人，於民國95年8 月24日下午1 時50分許，駕駛車
    號為978-GY號之營業大貨車，沿桃園縣大園鄉○○○路由大
    園往中壢之南向北方向行駛，途經速限為時速50公里之中正
    東路二段與五青路路口前，適中正東路上之行車管制號誌為
    圓形紅燈，丁○○此時應注意汽車行駛至交岔路口，其行進
    應遵守燈光號誌之指示，面對表示禁止通行之圓形紅燈時，
    不得超越停止線或進入路口，且不得超速行駛，並應注意車
    前狀況隨時採取必要之安全措施，而依當時情形，天候晴朗
    、日間自然光線、路面鋪裝為柏油、乾燥無缺陷、亦無障礙
    物、視距良好，並無不能注意之情事，竟未注意，貿然以超
    過65公里近70公里之時速超速前進，闖越紅燈而超越停止線
    進入該交岔路口，且未注意車前恰有乙○○騎駛車號
    VA8-956 號輕型機車後載林怡均，沿桃園縣大園鄉○○村○○路由大竹往青埔高鐵站之西向東方向，亦通過該路口而自
    丁○○之左側向右側駛來之車前狀況，二車行經該交岔路口
    之中央時，丁○○因閃避不及，致其駕駛之大貨車左側前車
    頭撞擊乙○○駕駛之機車右側車身，乙○○駕駛之機車因而
    向左側翻倒並向左方滑行，乙○○及附載之林怡均因而倒地
    ，致乙○○受有頭部外傷併腦挫傷出血及頭皮撕裂傷、全身
    多處擦傷及撕裂傷之傷害（丁○○此部份所涉刑法業務過失
    傷害罪業據告訴人即被害人乙○○及乙○○之父丙○○具狀
    撤回告訴，不另為不受理判決），林怡均則因車禍致頭部外
    傷併蜘蛛網膜下腔出血、腦部缺氧性病變、顱骨骨折、疑似
    高位頸椎骨折、肺挫傷、全身多處性擦傷，經緊急送醫救治
    ，仍因頭頸部外傷導致顱內出血，延至翌日下午5 時10分不
    治死亡。肇事後，丁○○留於現場，向嗣後趕至現場處理尚
    不知肇事者為何人之桃園縣政府警察局交通隊大園交通分隊
    警員，自承其係上開肇事車輛之駕駛人，而自首接受裁判。
二、本案經台灣桃園地方法院檢察署檢察官據報相驗後自動檢舉
    偵查起訴。
    理  由
壹、證據能力部分：
　　按被告以外之人於審判外之言詞或書面陳述，除法律有規定
    者外，不得作為證據，刑事訴訟法第159 條第1 項定有明文
    ，即因轉述或轉錄他人傳聞所得之證據方法，原則上無證據
    能力。然除顯有不可信之情況外，公務員職務上製作之紀錄
    文書、證明文書，亦得為證據，此亦為同法第159 條之4 第
    1 款明定，即該紀錄文書或證明文書本質上雖亦為公務員所
    製作之審判外書面陳述而屬傳聞，然符合該款情形者，則為
    傳聞法則下可例外賦予其證據能力之情形。經查，檢察官遇
    有非病死或可疑為非病死者，該管檢察官應速相驗。前項相
    驗，檢察官得命檢察事務官會同法醫師、醫師或檢驗員行之
    。刑事訴訟法第218 條第1 項、第2 項前段有明文規定。從
    而，檢察官與法醫均為執行相驗職務之公務人員，要已無疑
    。至於檢察官督同法醫相驗屍體後，所製作之相驗屍體證明
    書及驗斷書，各為公務員職務上製作之證明文書、紀錄文書
    。又涉及刑事責任之道路交通刑事案件，警察機關或公路主
    管機關應依職權移送該管檢察官偵查；前條案件之移送，應
    將有關犯罪嫌疑之證據隨案附送，道路交通案件處理辦法第
    27條前段、第28條有明文規定。是交通警察職司道路交通刑
    事案件之處置，亦屬執行車禍現場測量與紀錄之公務人員，
    從而處理車禍肇事現場之員警，所製作之道路交通事故調查
    報告表及道路交通事故現場圖，亦均為公務員在職務上所製
    作之紀錄文書。上開各項文書，除顯有不可信之情形外，依
    首揭規定意旨，自具有證據能力，核先敘明。
貳、認定事實之理由：
    訊據被告丁○○固坦認其係受僱於五崧公司之司機，於上揭
    時地駕駛本案大貨車與乙○○駕駛附載被害人林怡均之輕型
    機車發生車禍，而致乙○○及林怡均受傷，林怡均終告不治
    死亡之事實，並坦承其當時確以時速65公里左右之速度超速
    行駛，及未注意車前狀況隨時採取必要之安全措施之過失行
    為，惟否認有何未注意號誌之闖紅燈行為。辯稱：我當時行
    駛在中正東路上，要進入與五青路之交岔路口時，中正東路
    之號誌仍為綠燈，但我過中正東路上停止線之前，號誌才轉
    為黃燈，我認為應該過得去，因此未加停止開過路口，詎知
    在路口中央附近即發生本件車禍，我並沒有闖紅燈等語。惟
    查：
一、被告於案發當時係駕駛本案大貨車沿桃園縣大園鄉○○○路
    二段由大園往中壢之南往北方向行駛，該路段速限為時速50
    公里，被告卻以時速超過65公里近70公里間之速度，超速行
    經該路段，途經設有行車管制號誌之中正東路與五青路之交
    岔路口前，適被害人林怡均搭乘由乙○○騎駛之機車沿五青
    路由大竹往青埔高鐵站之西往東方向行駛，亦通過該路口，
    被告見狀煞車不及，其駕駛之大貨車左前側車頭乃於該交岔
    路口之中央附近撞擊乙○○之機車之右側車身，乙○○及林
    怡均隨即人車倒地，機車向左倒地後往左方滑行磨刮地面，
    留下長約5.8 公尺之刮地痕，被告大貨車之右輪則留下長約
    20 公 尺之煞車痕，二車終均停置於該交岔路口北側之中正
    東路南往北車道上，機車位於大貨車之北側，二車相距約
    6.3 公尺。其中被告之大貨車車頭左前側80公分至100 公分
    高度間凹損、左前車燈底座因撞擊而脫落、左前引擎蓋127
    公分至135 公分高度間凹損、引擎蓋中央125 公分至144 公
    分高度間凹損、左前保險桿75公分高度處有擦痕、引擎蓋中
    央偏左側140 公分至150 公分高度間有凹損；另機車前板右
    側邊62 公 分高度處留有大貨車之車漆擦痕、車尾把手右側
    70公分高度處留有大貨車藍色車漆、踏板右側30公分高度處
    破損、右後車殼破損、左側車殼44公分至55公分處及車前板
    與擋泥板及儀表板外殼均有磨地痕等情，除經被告坦認不諱
    ，亦有偵查卷附之道路交通事故現場圖、道路交通事故調查
    報告表（一）及（二）、檢察官勘驗筆錄各1 份所載、及自
    被告大貨車速度表內扣得之行車紀錄器之紀錄卡所示，被告
    之大貨車於緊急煞車完全停止前，其時速刻度已超出60公里
    至70公里之二分之一（即65公里）而位於近70公里處，及現
    場照片8張 、大貨車損壞勘驗照片12張、機車損壞勘驗照片
    8 張等可資佐證，此部分事實固堪認定。
二、被告雖辯稱其通過中正東路路口時，號誌係黃燈，並未闖越
    紅燈，係乙○○駕駛之機車闖越紅燈云云。惟查，證人即現
    場目擊者甲○○於本院審判中證稱：我當時駕車沿中正東路
    中壢往大園北向南車道行駛，行經五青路口前，因中正東路
    之號誌係紅燈，我便停下來停等紅燈，在我對向車道（按即
    中正東路大園往中壢方向之南向北方向）之內側車道有二台
    大型車也在停等紅燈，我等了一陣子後，發現有人駕駛本案
    機車後載一位女性乘客，在我的橫向車道也就是沿五青路由
    右邊騎到左邊（按即由大竹往高鐵青埔站之西向東方向），
    欲通過中正東路與五青路口，該機車行進速度很慢，甚至比
    常人走路速度還慢，該二人似乎有點兒在嬉戲的感覺。當該
    機車駛至路口中央，正進入中央東路之對向（即南向北）車
    道時，五青路之號誌就變成黃燈，但該機車仍繼續緩慢前行
    ，我隨即看到有一台大型貨車自對向之中正東路外側車道駛
    出，該大貨車即撞上機車之右側等語（本院96年5 月22日審
    判筆錄第2 頁至第5 頁）。依此情形，甲○○係在中正東路
    上停等紅燈之時，始發現被害人林怡均乘坐之由乙○○駕駛
    之機車，沿五青路行駛而進入中正東路路口之北向南車道（
    即證人甲○○所在行向），可見該機車自五青路進入中正東
    路路口時，甲○○及被告所在之中正東路號誌為紅燈，亦可
    推知斯時五青路之號誌必為綠燈，直至乙○○駕駛之機車緩
    慢向東前行至中正東路之中央附近，正欲進入中正東路南向
    北（即被告前行之行向）車道時，五青路之號誌始轉為黃燈
    。而自乙○○之機車駛至此交岔路口之中央處，即五青路上
    號誌開始轉為黃燈時起算，至變為紅燈，再至中正東路之號
    誌自紅燈轉為綠燈時止，其秒差應達3 至5 秒。再依上揭偵
    查卷附道路交通事故現場圖所繪載，乙○○騎乘機車之刮地
    痕起始位置，係距中央路口約2.5 公尺處。依證人甲○○所
    言，斯時乙○○之機車速度猶稍慢於常人步行速度，倘依常
    人步行速度約時速5 公里計算，秒速亦約合1.3 公尺，不論
    速度再慢，乙○○為維持機車平衡前進，其時速亦必高於3
    公里即秒速約0.83公尺。而不論以秒速1.3 公尺抑或0.83公
    尺推算，自乙○○機車行經路口中央，即五青路號誌轉為黃
    燈時起，至前行約2.5 公尺而與被告發生撞擊點為止，其間
    時間不過2 至3 秒，參諸上述自五青路之黃燈號誌轉為紅燈
    、再至中正東路之號誌轉為綠燈號誌之時間約有3 至5 秒之
    秒差乙情，可推知被告撞擊乙○○之機車時，五青路之黃燈
    號誌必定尚未轉為紅燈，中正東路之號誌更未由紅燈轉為綠
    燈。再衡諸該現場圖所示，被告行駛之中正東路南向北車道
    ，其停止線及紅綠燈號誌所在位置，距二車撞擊地點，長約
    達16.2公尺，而二車撞擊時中正東路上號誌又尚未由紅燈轉
    為綠燈，更可知於被告通過中正東路之停止線即紅綠燈號誌
    處時，該號誌正係紅燈，而非綠燈，亦非如被告所辯正由綠
    燈轉為黃燈。綜上所述，本案被告行經中正東路通過五青路
    之交岔路口時，係闖越紅燈前行，至堪認定。被告辯稱其進
    入交岔路口時，中正東路之號誌係由綠燈轉為黃燈，並未闖
    紅燈云云，顯非事實，不足採信。
三、又林怡均乘坐乙○○駕駛之機車與被告駕駛之大貨車發生本
    件車禍，致受有頭部外傷併蜘蛛網膜下腔出血、腦部缺氧性
    病變、顱骨骨折、疑似高位頸椎骨折、肺挫傷、全身多處性
    擦傷，經緊急送醫救治，仍因頭頸部外傷導致顱內出血，延
    至95年8 月25日下午5 時10分不治死亡之事實，亦有偵查卷
    附行政院衛生署桃園醫院診斷證明書、檢察官勘驗筆錄、台
    灣桃園地方法院檢察署相驗屍體證明書、法醫驗斷書各1 份
    、相驗屍體照片3 張可資證明，堪認林怡均確因本件車禍而
    死亡。
四、公訴意旨雖認騎駛車號VA8-956 號輕型機車搭載被害人林怡
    均之乙○○，就本件車禍及林怡均死亡結果之發生亦同有未
    注意車前狀況之過失行為。然查，被告之大貨車於緊急煞車
    完全停止前，係以超過65公里近70公里之時速通過中正東路
    停止線，已如前述，倘以時速65公里計算，秒速約合18.05
    公尺。而依上揭道路交通事故現場圖所示，自中正東路被告
    行向之停止線起，至乙○○之機車刮地痕起點即二車撞擊位
    置為止，長亦約達16.2公尺。以此計算，可推知被告之大貨
    車進入停止線起，至撞擊乙○○之機車時止，時間不到1秒
    。參諸乙○○係在路口中央處前行約2.5 公尺處即遭被告自
    右方撞擊，亦如前述，可見距離甚短。依此情狀，乙○○通
    過路口中央時，被告之大貨車即以不到1 秒之甚短時間自右
    方疾駛而來發生撞擊，亦可推知當時因綠燈號誌前行至路口
    中央處之乙○○，自見到遠在右方16公尺處甫通過中正東路
    停止線疾駛而來之被告大貨車，至遭撞擊為止，反應時間亦
    不到1 秒，縱使一般具有通常注意能力之人，遇此情形，亦
    甚難注意防免，顯見客觀上確具有不能注意之情形，自難論
    乙○○就本件車禍之發生有何過失。另證人甲○○於本院審
    判時固證稱：乙○○騎駛機車搭載林怡均行經上開交岔路口
    時，行進速度很慢，該二人似乎有點兒在嬉戲的感覺等語，
    然乙○○是否轉身與後座之林怡均嘻笑打鬧而毫不注意車前
    狀況，抑或僅與林怡均談笑而仍直視前方，即所謂「嬉戲」
    之實際情形為何，尚非明確，自難以此即為乙○○不利之認
    定。是公訴意旨指摘乙○○就本件車禍之發生亦同有過失行
    為，尚屬率斷，應予敘明。
五、按汽車行駛至交岔路口，其行進應遵守燈光號誌；行車速度
    ，依速限標誌或標線之規定，無速限標誌或標線者，行車時
    速不得超過50公里；汽車行駛時，駕駛人應注意車前狀況及
    兩車併行之間隔，並隨時採取必要之安全措施，此均經道路
    交通安全規則第102 條第1 項第1 款、第93條第1 項第1 款
    、第94條第3 項明定。次按道路交通標誌標線號誌設置規則
    第206 條第5 款第1 目規定，車輛面對圓形紅燈表示禁止通
    行，不得超越停止線或進入路口。被告本應注意該路段速限
    為時速50公里及行車管制號誌為圓形紅燈等情形，並應注意
    車前狀況及上揭規定，且依前揭道路交通事故調查報告表（
    一）所載，案發當時為下午1 時50分左右，天候晴、日間自
    然光線、路面鋪裝為柏油、路面乾燥無缺陷、亦無障礙物、
    視距良好，可見當時並無何不能注意之情形，竟疏未注意，
    而以時速超過65公里近70公里之速度超速闖越紅燈而進入路
    口，且未注意車前狀況隨時採取必要之安全措施，是其駕駛
    行為確有過失甚明。且倘被告無上揭過失行為，其行經肇事
    地點前即能將車輛停止，或能及時閃避乙○○駕駛之機車，
    均不致發生本件車禍，亦不致使乙○○附載之林怡均肇生死
    亡之結果，是足認被害人林怡均死亡之結果，與被告之過失
    行為間，確具相當因果關係。綜上所述，本件被告過失致人
    於死之犯行事證明確，洵堪認定，應依法論科。
、論罪科刑：
    按刑法上所謂業務，係指個人基於其社會地位繼續反覆所執
    行之事務，包括主要業務及其附隨之準備工作與輔助事務在
    內。此項附隨之事務，並非漫無限制，必須與其主要業務有
    直接、密切之關係者，始可包含在業務概念中，而認其屬業
    務之範圍（參照最高法院92年度台上字第4751號裁判意旨）
    。查本件被告係受僱於五崧公司之司機，平時均以駕駛貨車
    從事運貨業務，其於案發時亦係駕駛上開自小貨車運貨，自
    屬其主要業務，揆諸上揭裁判意旨，被告係從事駕駛業務之
    人，當無疑問。是核被告所為，係犯刑法第276 條第2 項之
    業務過失致人於死罪。又查本件被告在未遭有偵查犯罪職權
    之機關或公務員發覺其為犯人前，即向前來處理之員警自承
    為肇事人，有桃園縣政府警察局道路交通事故肇事人自首情
    形紀錄表附卷可稽（見偵查卷第29頁），嗣復接受本院之裁
    判，合於自首之要件，本院審酌其犯罪及自首情節，依刑法
    第62條前段規定減輕其刑。本院審酌被告明知自己為從事駕
    駛業務之人，且所駕駛之車輛為體積重量均遠較一般機車或
    小客車更為龐大之大貨車，倘不遵循交通規則或號誌行駛，
    對不特定用路人將產生更為高度之為險，竟未依前揭規定隨
    時注意車前狀況，又超速行駛，闖越紅燈，顯然係為貪圖自
    便小利而漠視他人生命安全，因此肇事致被害人林怡均傷重
    不治死亡，造成他人生命喪失此一不可逆轉之嚴重損害，及
    被告犯後雖坦認大部分過失犯行，然對於自己闖紅燈之過失
    ，面對上開鐵證，竟始終拒不承認，難認態度良好，惟案發
    後與被害人家屬達成和解，有卷附桃園縣蘆竹鄉調解委員會
    調解書1 紙可查等一切情狀，量處如主文所示之刑。末查，
    被告未曾因故意犯罪受有期徒刑以上刑之宣告，此有台灣高
    等法院被告前案紀錄表1 件在卷可按，其因一時失慮，致罹
    刑典，且坦承犯行，審其經此教訓，應能知所警惕，而無再
    犯之虞，本院認其所受之刑之宣告以暫不執行為適當，爰依
    刑法第74條第1 項第1 款之規定，諭知緩刑4 年。
肆、公訴意旨另以：被告丁○○係以駕駛為業務之人，於上揭時
    地因上揭過失行為，致撞擊乙○○騎乘之VA8-956 號輕型機
    車，而致乙○○受有頭部外傷併腦挫傷出血及頭皮撕裂傷、
    全身多處擦傷及撕裂傷之傷害，因認被告此部分涉有刑法第
    284 條第2 項前段之業務過失傷害罪嫌等語。惟按告訴乃論
    之罪，告訴人於第一審辯論終結前得撤回其告訴，又告訴經
    撤回者，法院應諭知不受理之判決，刑事訴訟法第238 第1
    項、第303 條第3 款定有明文。經查，被告此部分涉犯之刑
    法第284 條第2 項前段之業務過失傷害罪，依同法第287 條
    前段規定，須告訴乃論，茲告訴人即被害人乙○○及乙○○
    之法定代理人丙○○已於本院審判中具狀撤回其告訴，有卷
    附刑事撤回告訴狀1 紙可憑，揆諸首揭法條之規定，本應就
    被告此部份所涉罪責為不受理判決，然此部分倘構成犯罪，
    與被告前揭經論罪科刑部份有想像競合犯之裁判上一罪關係
    ，故不另為不受理之判決。
伍、據上論斷，應依刑事訴訟法第299 條第1 項前段，刑法第
    276 條第2 項、第62條前段、第74條第1 項第1 款，刑法施
    行法第1 條之1 第1 項、第2 項前段，判決如主文。
本案經檢察官郝中興到庭執行職務。
中　　華　　民　　國　　96　　年　　6 　　月　　 5　　日
                  交通法庭審判長法　官  蔡榮澤
                                法  官  蕭世昌
                                法  官　紀凱峰
上正本證明與原本無異。
如不服本判決，應於判決送達後10日內向本院提出上訴狀（應附
繕本），上訴於臺灣高等法院。
                                書記官  邱仲騏
中　　華　　民　　國　　96　　年　　6 　　月　　 5　　日
附錄本案論罪科刑之法條：
中華民國刑法第276條第2項
（過失致死罪）
從事業務之人，因業務上之過失犯前項之罪者，處 5 年以下有期
徒刑或拘役，得併科 3 千元以下罰金。
